【裁判字號】    97,易緝,22
【裁判日期】    971029
【裁判案由】    詐欺
【裁判全文】
臺灣雲林地方法院刑事判決              97年度易緝字第22號
公  訴  人  臺灣雲林地方法院檢察署檢察官
被      告  乙○○
上列被告因詐欺案件，經檢察官提起公訴（95年度偵字第5052號）
，本院判決如下：
    主  文
本件免訴。
    理  由
一、公訴意旨略以：被告乙○○與康綺珍（另案通緝中）為男女
    朋友關係，二人為謀詐騙他人錢財，於民國93年間對外佯稱
    係「中區管理顧問公司」（無設立登記資料）專員，可為客
    戶辦理整合卡債、貸款業務，伺機尋求詐騙機會。於94年1
    月12日，告訴人甲○○因債信不佳，經不知情之友人劉淑玲
    介紹，在劉淑玲雲林縣莿桐鄉○○村○○路20號住處，與康
    綺珍會商整合債務相關事宜。康綺珍見甲○○需錢孔急，認
    機不可失，意圖為自己不法之所有，夥同被告乙○○，基於
    詐欺取財之概括犯意聯絡，由康綺珍向甲○○佯稱可為甲○
    ○向銀行辦理新臺幣（下同）3,000,000 元之貸款，但因甲
    ○○債信不佳，為累積信用額度，必須將銀行信用卡、現金
    卡交予其統籌運用，迨信用良好後即可協助甲○○辦理貸款
    等語，以此方式施用詐術，使甲○○陷於錯誤，當場簽立委
    辦貸款契約書1 紙，並陸續將其所申辦如附表所示之信用卡
    、現金卡共8 張交予康綺珍與被告乙○○使用。嗣康綺珍與
    被告乙○○取得上開信用卡及現金卡後，即自94年1 月間起
    至同年8 月間止，持上開信用卡及現金卡，分別預借現金或
    刷卡消費而取得財物（詳如附表所示，消費金額共計
    411,557 元）。嗣於94年7 月中旬，甲○○向各發卡銀行查
    閱其所申辦信用卡之消費相關資料，發現債務累積甚多，且
    康綺珍與被告乙○○始終未為其辦理貸款，方知受騙，因認
    被告涉犯刑法第339 條第1 項詐欺取財罪。
二、按案件曾經判決確者，應諭知免訴之判決；該免訴之判決，
    得不經言詞辯論為之，刑事訴訟第302 條第1 款、第307 條
    分別定有明文；又案件曾經判決確定者，應為免訴之判決，
    此項原則關於實質上一罪或裁判上一罪，均有其適用。連續
    犯係裁判上之一罪，其一部分犯罪事實曾經判決確定者，其
    效力當然及於全部，故檢察官復將其他部分重行起訴，亦應
    諭知免訴之判決，最高法院49年台非字第20號判例意旨可參
    。
三、經查：
    (一)刑法於民國94年2 月2 日修正公布，並於被告行為後之95
      年7 月1 日施行。按行為後法律有變更者，適用行為時之
      法律，但行為後之法律有利於行為人者，適用最有利於行
      為人之法律，現行刑法第2 條第1 項定有明文。此條係規
      範行為後法律變更所生新舊法律比較適用之準據法，是刑
      法第2 條第1 項本身雖經修正，但無比較新舊法適用之問
      題，應一律適用裁判時之現行刑法第2 條第1 項之規定，
      為「從舊從輕」之比較，最高法院95年第8 次刑事庭會議
      決議意旨可資參照。查修正前刑法第56條規定：「連續數
      行為而犯同一罪名者，以一罪論。但得加重其刑至二分一
      。」，修正後刑法第56條則已經刪除。是被告如依修正前
      刑法第56條規定，應以一罪論，並加重其刑，於適用新法
      時應分論併罰，修正後刑法之規定並非較有利於被告，依
      刑法第2 條第1 項前段規定，仍應適用修正前刑法第56條
      規定。
    (二)公訴意旨認被告乙○○本案所為，涉犯刑法第339 條第2
      項詐欺得利罪嫌等語，惟其詐得被害人信用卡、現金卡後
      ，進而刷卡換取財物，或預借現金，應屬同法第339 條第
      1 項之詐欺取財罪，公訴意旨就此容有誤會，合先敘明。
    (三)被告乙○○另案被訴意圖為自己不法之所有，夥同康綺珍
      、黃錫垣，基於詐欺取財之概括犯意聯絡，以投資金融市
      場、貸款、信貸、整合債務等業務為名行騙，於94年2 月
      14 日 在臺中縣太平市田園社區之「正倫宮」廟宇內，向
      吳智欽誆稱其等曾經從事銀行放款、投資、整合債務等業
      務工作，準備成立「翔茂投資公司」，如參與投資，每月
      可獲本金3 ％至5 ％之利潤，鼓吹吳智欽邀集友人一同參
      與，以此方式施用詐術，使吳智欽與其友人王志仁、王春
      珠、王春花、蔡文琮、湯慶郎、古承翰、蔡采家、戴興良
      因而陷於錯誤，自94年6 月3 日起至95年4 月20日，分別
      匯入100,000 元至2,000,000 元等金額至其等指定之戶頭
      內，而詐欺取財之事實，業經臺灣臺中地方法院於96年11
      月27 日 ，以96年度金訴字第12號，判處有期徒刑6 月，
      如易科罰金，以銀元300 元即新臺幣900 元折算壹日，並
      於97 年1月2 日確定（下稱前案），有上開96年度金訴字
      第12 號 判決網路列印本及臺灣高等法院被告前案紀錄表
      各1 份附卷可考，並經本院職權調閱上開96年度金訴字第
      12號卷宗核閱無訛。
    (四)查本案詐欺取財之犯行於94年1 月間起至同年8 月間止，
      前案之詐欺犯行則於94年2 月14日起至95年4 月20日止，
      其犯罪時間幾於相同期間，且犯罪手法均以投資、整合債
      務為名行騙，使被害人或提供現金卡、信用卡，讓其刷卡
      獲得財物及預借現金，或匯款至其指定帳戶，其涉犯罪名
      相同，犯罪手法類似，顯係基於概括犯意反覆為之，依修
      正前刑法第56條，應論以連續犯，則其詐欺取財之連續犯
      行其中一部分之前案既已為有罪判決確定，業如前述，則
      其裁判上一罪之其餘部分即本案即為判決效力所及，亦經
      判決確定，依照首開說明，本案爰不經言詞辯論，逕為諭
      知免訴之判決。
四、據上論斷，應依刑事訴訟法第302 條第1 款、第307 條，判
    決如主文。
中    華    民    國    97    年    10    月    29    日
            刑事第三庭    審判長法  官  林輝煌
                                法  官  蕭雅毓
                                法  官  李貞瑩
以上正本證明與原本無異。
如不服本判決，應於判決收受後10日內，向本院提出上訴狀（須
附繕本）。
                                書記官  王秀如
中    華    民    國    97    年    10    月    29    日
附表
┌──┬──────┬──────┬───────────┬───────┐
│編號│發卡銀行    │種       類 │使  用  方  式        │ 不法利益金額 │
├──┼──────┼──────┼───────────┼───────┤
│1   │國泰世華銀行│信用卡      │預借現金、購買物品、汽│ 139,241元    │
│    │            │            │車加油、餐廳飲食等。  │              │
├──┼──────┼──────┼───────────┼───────┤
│2   │渣打國際商業│信用卡      │預借現金、旅館住宿、汽│ 38,000元     │
│    │銀行        │            │車加油等。            │              │
├──┼──────┼──────┼───────────┼───────┤
│3   │中國信託商業│信用卡、現金│預借現金、購買物品、汽│ 151,613元    │
│    │銀行        │卡          │車加油、餐廳飲食等。  │              │
├──┼──────┼──────┼───────────┼───────┤
│4   │中華商業銀行│現金卡      │預借現金。            │ 28,637元     │
│    │（即現在的匯│            │                      │              │
│    │豐銀行）    │            │                      │              │
├──┼──────┼──────┼───────────┼───────┤
│5   │萬泰商業銀行│現金卡      │預借現金。            │  611元       │
├──┼──────┼──────┼───────────┼───────┤
│6   │台新國際商業│現金卡、貸款│預借現金、貸款（貸款  │  12,876元    │
│    │銀行        │            │150,000元，尚欠       │              │
│    │            │            │126,618 元）。        │              │
├──┼──────┼──────┼───────────┼───────┤
│7   │匯豐銀行    │信用卡      │預借現金、購買物品、汽│  40,579元    │
│    │            │            │車加油、旅館住宿餐廳飲│              │
│    │            │            │食等。                │              │
├──┼──────┼──────┼───────────┼───────┤
│    │            │            │                      │總計消費：    │
│    │            │            │                      │411,557 元    │
└──┴──────┴──────┴───────────┴───────┘


司法院資訊處製作；財團法人民間司法改革基金會備份。
